臺灣桃園地方法院行政訴訟判決　
111年度交字第15號
原      告  王曉俐  
被      告  桃園市政府交通事件裁決處
                      設桃園市○○區○○路00號7~8樓
代  表  人  張丞邦    住同上
訴訟代理人  黃一鳴律師
上列當事人間交通裁決事件，原告不服被告民國110年12月7日桃
交裁罰字第58－DG0000000號裁決，提起行政訴訟，本院判決如下
：
    主  文
原告之訴駁回。
訴訟費用新臺幣參佰元由原告負擔。
    事實及理由
壹、程序方面：
    本件係因原告不服被告所為道路交通管理處罰條例（下稱處
    罰條例）第8 條之裁決而提起撤銷訴訟，依行政訴訟法第23
    7 條之1 ，應適用交通裁決事件訴訟程序。本件因卷證資料
    已經明確，本院依行政訴訟法第237 條之7 規定，不經言詞
    辯論，直接裁判。
貳、實體方面：                                  
一、事實概要：
　　原告於民國110年8月26日14時3分許，駕駛車牌號碼0000－00
    號自用小客貨車（下稱系爭車輛），行經桃園市平鎮區中豐
    路與中豐路593巷口時，為民眾於110年8月26日檢舉，經桃
    園市政府警察局平鎮分局（下稱舉發機關）員警認原告有「
    駕車行經有燈光號誌管制之交岔路口闖紅燈（紅燈左轉）」
    之違規，遂逕行舉發並填製桃警局交字第DG0000000號之舉
    發違反道路交通管理事件通知單（下稱系爭舉發通知單），
    記載應到案日期110年10月24日前，並移送被告處理。嗣原
    告於期限內到案陳述不服舉發，經被告函請舉發機關協助查
    明事實後，認原告確有「駕車行經燈光號誌管制之交岔路口
    闖紅燈」之違規，即於110年12月7日填製桃交裁罰字第58－D
    G0000000號裁決書（下稱原處分），爰依道路交通管理處罰
    條例（下稱處罰條例）第53條第1項及違反道路交通管理事
    件統一裁罰基準及處理細則（下稱裁罰基準及處理細則）等
    規定，裁處原告罰鍰新臺幣（下同）2,700元，並記違規點
    數3點等處分。原告不服，於是提起本件行政訴訟。
二、原告起訴主張及聲明：
（一）主張要旨：
　　　本件檢舉人行車記錄器之錄影畫面內容，並無路口號誌為
      紅燈前之綠燈及黃燈之畫面，直接為紅燈之畫面，可見行
      車記錄器畫面有經過變造，且於錄影畫面時間14時3分39
      秒許，同一路口之兩個燈號，一個為紅燈、一個為綠燈，
      更可判斷為該錄影畫面內容為偽造。又原告有證據證明同
      路口卻不同燈號之照片，且舉發通知單所附之違規採證照
      片，亦為一個紅燈、一個綠燈之情，故請求到庭說明。
（二）聲明：撤銷原處分。
三、被告答辯及聲明：
（一）答辯要旨：
    ⒈引用處罰條例第4條第2項、第7條之1、第53條第1項、第63
      條第1項第3款、道路交通安全規則（下稱道安規則）第10
      2條第1項第1款、道路交通標誌標線號誌設置規則（下稱
      設置規則）第170條第1項前段、第206條第1項第5款第1目
      、裁罰基準及處理細則第11條第1項第1款、交通部82年4
      月22日交路字第009811號函文，及臺灣新北地方法院105
      年度交字第201號等相關交通法規之條文、函示與判決（
      詳卷附答辯狀）。
    ⒉依舉發機關111年1月24日平警分交字第0000000000號函文
      所附採證影片光碟內容略以，於影片時間14時3分39秒時
      ，可見路口燈光號誌已為紅燈，而原告車輛於影片時間 1
      4時3分41至56秒時，原告車輛於路口燈光號誌仍為紅燈逕
      自超越停止線紅燈左轉。是系爭車輛確有「駕車行經有燈
      光號誌管制之交岔路口闖紅燈」之違規行為甚明。
    ⒊另原告稱行車紀錄器有經過變造之部分，惟當事人主張有
      利於己之事實者，就其事實有舉證之責任。民事訴訟法第
      277條前段定有明文。又上開規定依行政訴訟法第237條之
      9、第236條、第136條之規定，於交通裁決事件準用之。
      當事人主張事實，須負舉證責任，倘其所提出之證據，不
      足為主張事實之證明，自不能認其主張之事實為真實。惟
      本案行車紀錄器影片畫面順暢，影片時間14時3分39秒時
      亦未見原告所稱兩個燈號情形，本件影片應無變造之情，
      是原告無舉證以證其實，其所稱影片遭變造應純屬臆測，
      實不足採。
    ⒋綜上所述，系爭車輛駕駛因有「駕車行經有燈光號誌管制
      之交岔路口闖紅燈」之情，已該當處罰條例第53條第1項
      規定之要件。是被告依法裁處，應無違誤，原告之訴為無
      理由。
（二）聲明：駁回原告之訴。
四、本院之判斷：
（一）前提事實：
      原告於110年8月26日14時3分許，駕駛系爭車輛行經桃園
      市平鎮區中豐路與中豐路593巷口時，為民眾於110年8月2
      6日檢舉，經舉發機關員警認原告有「駕車行經有燈光號
      誌管制之交岔路口闖紅燈（紅燈左轉）」之違規等情，此
      有系爭舉發通知單（見本院卷第34頁）、檢舉人個人資料
      （見本院卷第36頁）、駕駛人基本資料（見本院卷第43頁
      ）、汽車車籍查詢（見本院卷第45頁）等資料各1份在卷
      可憑。
（二）被告認定原告有「駕車行經有燈光號誌管制之交岔路口闖
      紅燈」之違規，並無違誤：
    ⒈按「汽車駕駛人，行經有燈光號誌管制之交岔路口闖紅燈
      者，處新臺幣1,800元以上5,400元以下罰鍰」，處罰條例
      第53條第1 項定有明文。又「汽車行駛至交岔路口，其行
      進、轉彎，應依下列規定：一、應遵守燈光號誌或交通指
      揮人員之指揮，遇有交通指揮人員指揮與燈光號誌並用時
      ，以交通指揮人員之指揮為準」，亦為道安規則第102條
      第1項第1款所明定。
    ⒉復按交通部82年4月22日交路字第009811號函表示：「一、
      有關闖紅燈行為之認定，於道交處罰條例中並未見相關之
      解釋。另依道路交通標誌標線號誌設置規則第170 條第1
      項『停止線用以指示行駛車輛停止之界限，車輛停止時，
      其前懸部分不得伸越該線』及同規則第206條第1 項第5款『
      車輛面對圓形紅燈表示禁止通行，不得超越停止線或進入
      路口』，若據此認定超越停止線即為闖紅燈，則一般大眾
      恐難以接受，亦非道交處罰條例當初立法精神。二、為促
      使駕駛人回歸於對標線之認知，同時兼顧執法技術層面與
      大眾接受程度，茲將面對圓形紅燈時超越停止線或闖紅燈
      之認定敘述如後提供參考：（一) 車輛面對圓形紅燈時仍
      逕予穿越路口至銜接路段，含左轉、直行迴轉及右轉（依
      箭頭綠燈允許行駛者除外）即視為闖紅燈之行為。（二）
      有繪設路口範圍者：車輛無視於紅燈警示，有穿越路口之
      意圖，而車身已伸入路口範圍亦視同闖紅燈；若僅伸越停
      止線而未達路口範圍者，則視為不遵守標線指示（可以處
      罰條例第60條第2項第3 款之規定處分之）。（三）無繪
      設路口範圍者：以車輛無視於紅燈號誌，而有穿越路口之
      企圖，其車身並已伸越停止線並足以妨害其他方向人（若
      有行人穿越道）、車通行者亦以闖紅燈論處；若僅車身伸
      越停止線則以不遵守標線指示視之。（四）目前交岔路口
      已繪設網狀黃線區者暫以該範圍視作路口，未繪設者請公
      路主管機關依內政部警政署65年2 月16日警署交字第0024
      9 號函之規定，視路況車況繪設路口範圍。（五）另路口
      設有照相設施者並請有關單位依會議結論之認定標準配合
      調整以更能明確認定」，上開函釋內容，除紅燈右轉部份
      ，因道路交通管理處罰條例於94年12月28日修正增訂第53
      條第2項規定，而不再視為同條第1 項規定之闖紅燈外，
      其餘關於闖紅燈之認定標準，經核與處罰條例第53條第1
      項規定意旨無違，自得參酌適用。
　　⒊又前開法條規範之目的，係在要求車輛面對圓形紅燈時，
      應停止車輛繼續前進，勿再進入該交岔路口，意使該交岔
      路口內之車輛淨空，以便與該道路交岔之另一道路用路人
      ，可放心進入該交岔路口內而直行、左轉、右轉，而不致
      發生危險，並期藉上開罰責收阻嚇及警告之效。據此，條
      文既已明文規定「車輛面對圓形紅燈表示禁止通行，不得
      超越停止線或進入路口」，是以該路口不論係十字路口或
      T字路口均同，車輛面對圓形紅燈時，均應禁止通行，不
      得進入路口，以避免侵害其他用路人使用該交岔路口之路
      權。
　　⒋經查，本院勘驗舉發過程之錄影光碟，其內容如下：「⒈檔
      案名稱：000000000C_0000000000_ATTACH1。⒉光碟播放時
      間共20秒，本檔案之錄影畫面係2021年8月26日14時許所
      錄製，為檢舉人車輛行車記錄器之錄影畫面。⒊錄影畫面
      一開始，可看見原告駕駛車牌號碼0000－00號之自用小客
      貨車（下稱系爭車輛）行駛於該路段之內側車道上，且前
      方路口之兩個號誌均呈現『紅燈』狀態，並無一個是綠燈、
      一個是紅燈之情形，而檢舉人車輛則行駛於系爭車輛後方
      。⒋錄影畫面時間14時3分40秒許，系爭車輛無視路口號誌
      為『紅燈』狀態下，逕自超越停止線及行人穿越道，並於錄
      影畫面時間14時3分54秒許左轉中豐路593巷」等情（見本
      院卷第51頁）觀之，足認原告於110年8月26日14時3分許
      ，即該違規地點之交岔路口號誌已呈現「紅燈」狀態時，
      原告所駕駛之系爭車輛尚未抵達其行向之停止線，卻仍持
      續往前行駛通過路口後直接左轉，可知系爭車輛違規闖紅
      燈之事實明確。
　　⒌至原告主張：本件行車記錄器之錄影畫面內容，並無路口
      號誌為紅燈前之綠燈及黃燈之畫面，直接為紅燈之畫面，
      可見行車記錄器畫面有經過變造，且於錄影畫面時間14時
      3分39秒許，同一路口之兩個燈號，一個為紅燈、一個為
      綠燈，更可判斷為該錄影畫面內容為偽造等語。惟查，按
      「當事人主張事實須負舉證責任，倘其所提出之證據不足
      為主張事實之證明，自不能認其主張之事實為真實」，行
      政法院36年判字第16號著有判例，此一判例與現行行政訴
      訟法第236條、第136條準用民事訴訟法第277條（當事人
      主張有利於己之事實者，就其事實有舉證之責任。但法律
      別有規定，或依其情形顯失公平者，不在此限）之意旨相
      符，仍得引用。經查，本院審視前揭勘驗結果內容，可見
      畫面之畫質及光線均前後一致，週邊景物連續，並無相關
      剪接或變造等人為造作之跡證，堪認係於本件違規時、地
      直接拍攝之事實結果。況依上開勘驗筆錄所示，並未看見
      原告所述有同一路口之兩個燈號一個為紅燈、一個為綠燈
      之情（見本院卷第51頁）。是原告空言主張：本件影像資
      料可能經過偽造、變造云云，並未提出證據以實其說，顯
      係卸責之詞，不足採信。
　　⒍原告雖於本院將前揭勘驗筆錄內容送達兩造後，又具狀補
      充主張：其有看過影片前方路口號誌真的沒有一致，且原
      告之照片亦明顯是一個綠燈跟紅燈，而原告再次強調是在
      綠燈之情況下行駛，若檢舉人從頭跟車，為何影片未出現
      綠燈變黃燈之過程等語。惟查，按「號誌燈面係作為控制
      單向交通之用，包括一個或數個鏡面，號誌燈面數及設置
      之規定如下：三、行車管制號誌不應使車輛駕駛人同時看
      到不同交通管制燈號且易生混淆之燈面。五、車道管制號
      誌應以一燈面管制一車道，使駕駛人在接近時之適當距離
      內能同時看到同方向各車道之所有管制燈面」、「同一燈
      面禁止下列燈號同時顯示：一、行車管制號誌（三）圓形
      紅燈與圓形綠燈不得並亮」、「行車管制號誌之佈設原則
      如左：一、行車管制號誌至少應有一燈面設於遠端左側，
      且距近端停止線10公尺以上。如係以柱立式設置，應有二
      燈面分設於遠端兩側。但路形特殊時，主管機關得調整設
      置於其他適當位置。二、近端號誌應靠近停止線設置。三
      、號誌佈設以能使各車道駕駛者均能清楚辨認為原則。路
      幅寬廣之道路，必要時得加設號誌燈面，並採門架式或懸
      掛式設置」，設置規則第201條第3款、第5款、第214條第
      1項第3款、第221條分別定有明文。足見依上開法律規定
      可知，主管機關在設置行車管制號誌燈面時，不論在同一
      燈面上，或是該路口同時設置有近端號誌與遠端號誌時，
      均不應使圓形紅燈與圓形綠燈同時並亮，且不應使車輛駕
      駛人同時看到不同交通管制燈號且易生混淆之燈面。
　　　顯見，交岔路口之行車管制號誌燈面之設置，不可能發生
      原告主張之同一路口之兩個燈號，一個為紅燈、一個為綠
      燈之情形。至原告表示：為何影片內之路口號誌並未出現
      綠燈變黃燈之過程云云，惟本件原告於中豐路口左轉中豐
      路593巷之前，該行向之號誌早已呈現「紅燈」狀態，故
      並不會錄攝到燈號變換之過程，況縱使檢舉人提供之行車
      記錄器影像並未有燈號變換之過程，亦不影響本院對原告
      違規事實之認定。又原告上開主張，均與起訴狀之陳述，
      大致相符，並未提出任何新事由、新事證，且於陳報狀內
      所謂之手中照片，亦未提供予本院審酌，以證明其所述為
      真。故原告上開主張，均屬卸責之詞，並不足採。
　　⒎綜上所述，堪認本件原告確實有於前揭違規時間、地點紅
      燈左轉之違規行為事實。又原告為持有合法駕駛執照之人
      ，對於道路交通安全規則理應知悉，故本件原告之違規行
      為，縱認非故意，亦有「應注意，能注意，而未注意」之
      過失責任。故本件被告認定原告有「駕車行經有燈光號誌
      管制之交岔路口闖紅燈」之違規，並無違誤。　　
（三）被告以原處分裁罰原告罰鍰2,700元、記違規點數3點，並
      無違誤：
    ⒈按「汽車駕駛人，行經有燈光號誌管制之交岔路口闖紅燈
      者，處新臺幣1,800元以上5,400元以下罰鍰」、「汽車駕
      駛人有下列各款所列條款之一者，除依原條款處罰鍰外，
      並予記點：三、有第43條、第53條、第53條之一或第54條
      情形之一者，各記違規點數3點」，處罰條例第53條第1 
      項、第63條第1項第3款分別定有明文。
    ⒉次按裁罰基準及處理細則第1條規定：「本細則依道路交通
      管理處罰條例第92條第4項規定訂定之」、第2條第1項、
      第2項規定：「處理違反道路交通管理事件之程序及統一
      裁罰基準依本細則之規定辦理。前項統一裁罰基準，如附
      件違反道路交通管理事件統一裁罰基準表」，核上開處罰
      條例第92條第4項所授權交通部會同內政部訂定之裁罰基
      準及處理細則及其附件「違反道路交通管理事件統一裁罰
      基準表」（下稱裁罰基準表），就其立法目的及功能，乃
      為防止處罰機關枉縱或偏頗，用以維持裁罰之統一性與全
      國因違反道路交通管理事件受處罰民眾之公平，不因裁決
      人員不同，而生偏頗，寓有避免各監理機關於相同事件恣
      意為不同裁罰之功能，並非法所不許，於憲法上保障人民
      財產權之意旨並無牴觸（此並有司法院釋字第511號解釋
      意旨理由足資參照），是被告自得依此裁罰基準表而為裁
      罰。
    ⒊原告確有「駕車行經有燈光號誌管制之交岔路口闖紅燈」
      之違規行為，已詳如前述，且原告係於應到案期限內到案
      聽後裁決，是被告依裁罰基準表規定：「小型車」、「汽
      車駕駛人，行經有燈光號誌管制之交岔路口闖紅燈」，於
      期限內繳納或到案聽候裁決者，裁處罰鍰2,700元。是本
      件被告依處罰條例第53條第1項、第63條第1項第3款、裁
      罰基準及處理細則及裁罰基準表等規定，以原處分裁罰原
      告2,700元之罰鍰，並記違規點數3點，經核即屬於法有據
      ，該等處分並無違誤。故原告訴請撤銷原處分，為無理由
      ，應予駁回。
（四）本件判決基礎已臻明確，兩造其餘之攻擊防禦方法及訴訟
      資料經本院審酌後，核與判決結果不生影響，無一一論述
      之必要，附此敘明。
五、本件第一審裁判費為裁判費300元，應由原告負擔，爰確定
    第一審訴訟費用額如主文第二項所示。
六、據上論結，本件原告之訴無理由，依政訴訟法第237條之8  
    第1項、第98條第1項前段等規定，判決如主文。　
中　　華　　民　　國　　111 　年　　7 　　月　　14　　日
　　　　　　　　　行政訴訟庭　法　官　黃漢權
上為正本係照原本作成。
如不服本判決，應於判決送達後20日內，向本院提出上訴狀並表
明上訴理由（原判決所違背之法令及其具體內容或依訴訟資料可
認為原判決有違背法令之具體事實），其未載明上訴理由者，應
於提出上訴後20日內向本院補提理由書（上訴狀及上訴理由書均
須按他造人數附繕本，如未按期補提上訴理由書，則逕予駁回上
訴），並應繳納上訴裁判費新臺幣750元。
中　　華　　民　　國　　111 　年　　7 　　月　　14　　日
　　　　　　　　　　　　　　　書記官　蕭竣升